【裁判字號】    98,交聲,217
【裁判日期】    980430
【裁判案由】    違反道路交通管理處罰條例聲明異議
【裁判全文】
臺灣士林地方法院交通事件裁定         98年度交聲字第217號
                                     98年度交聲字第218號
原處分機關  臺北市交通事件裁決所
異  議  人
即受處分人  甲○○
上列異議人因違反道路交通管理處罰條例案件，對於臺北市交通
事件裁決所民國98年2 月3 日北市裁催字第裁22-ACI703075號、
98年2 月18日北市裁罰字第裁22-CU0000000號（原舉發通知單號
碼：臺北市政府警察局士林分局交通分隊北市警交大字第ACI703
075 號、臺北縣政府警察局北縣警交字第CU0000000 號）違反道
路交通管理事件裁決書所為之處分，聲明異議，本院裁定如下：
    主  文
原處分均撤銷。
甲○○不罰。
    理  由
一、聲明異議意旨略以：緣車號QDL-856 號輕型機車（下稱系爭
    機車）係異議人母親李玉宜所有，惟均為異議人之哥哥何佳
    豪所使用；何佳豪於89年間將系爭機車轉賣予不詳年籍綽號
    為「阿南」之男子，惟當時並未簽立買賣契約，亦未至監理
    機關辦理車籍移轉登記。嗣李玉宜於93年12月14日以異議人
    為系爭機車買受人，向交通部公路總局臺中區監理所臺中市
    監理站辦妥「拒不過戶註銷」手續。本件員警舉發系爭車輛
    駕駛人於94年3 月21日在新店市○○路129 號不緊靠道路右
    側停車、於95年6 月17日在中正路與中山北路五段口使用註
    銷牌照行駛，均非伊所為，因之臺北縣政府警察局北縣警交
    字第CU0000000 號、臺北市政府警察局士林分局交通分隊北
    市警交大字第ACI703075 號舉發通知單（下分別稱第CU0000
    000 號、第ACI703075 號舉發單），非伊所為，並不知何人
    所為，上開罰單與異議人無關，為此，爰依法聲明異議等語
    。
二、原處分意旨略以：異議人所有車號QDL-856 號輕型機車於95
    年6 月17日17時6 分、94年3 月21日10時35分，分別在臺北
    市○○路與中山北路5 段口、臺北縣新店市○○路，被警舉
    發「使用註銷之牌照行駛」、「不緊靠道路右側停車」等違
    規，依違反道路交通管理處罰條例第12條第1 項第4 款及第
    56條第1 項第6 款規定，各處罰鍰新臺幣（下同）1 萬800
    元、600 元，並扣繳牌照。
三、按汽車有使用吊銷、註銷之牌照行駛者，處汽車所有人新臺
    幣3,600 元以上10,800元以下罰鍰，並禁止其行駛。汽車駕
    駛人停車時，不依順行方向，或不緊靠道路右側，或併排停
    車，或單行道不緊靠路邊停車者，處新臺幣600 元以上1,20
    0 元以下罰鍰，道路交通管理處罰條例第12條第1 項第4 款
    及第56條第1 項第6 款分別定有明文。次按道路交通管理處
    罰條例之處罰，受舉發違反道路交通管理事件之受處罰人，
    認為受舉發之違規行為應歸責他人者，應於舉發違反道路交
    通管理事件通知單應到案日期前，檢附相關證據及應歸責人
    相關證明文件，向處罰機關告知應歸責人，處罰機關應即另
    行通知應歸責人到案依法處理。逾期未依規定辦理者，仍依
    本條例各該違反條款規定處罰，同條例第85條第1 項規定亦
    有明文。
四、本件系爭機車原登記為李玉宜所有，其駕駛人分別於上開時
    、地有前揭之違規行為，經執勤員警舉發，有臺北市政府警
    察局士林分局交通分隊北市警交大字第ACI703075 號、臺北
    縣政府警察局北縣警交字第CU0000000 號舉發事件通知單影
    本各一紙及照片一張存卷可佐（見本院卷第7 、48-49 頁）
    。異議人到案陳明系爭機車並非伊所有，係異議人之哥哥甲
    ○○出賣予他人，並已完成拒不過戶登記註銷，惟原處分機
    關仍以異議人未能提出該買受人之實際資料為由，依道路交
    通管理處罰條例第85條第1 項之規定，將本件違規行為歸責
    於異議人而分別裁罰等情，有違規查詢報表、各該裁決書、
    機車車輛異動登記書、交通部公路總局臺中區監理所臺中市
    監理站97年11月26日中監中字第0970008616號函、臺北市交
    通事件裁決所97年12月2 日北市裁管字第09744891600 號函
    等附卷可稽。是本件主要爭點係：上開經舉發之違規行為是
    否為異議人所為。經查，證人何佳豪結證稱：系爭機車平時
    均為伊在使用，異議人並無使用，約於89年間因伊要換車，
    故以新臺幣一萬元代價，將系爭機車賣給一位同為滬江高中
    、同在景美愛買大賣場打工的朋友「阿南」之男子，因當時
    伊年少，不知簽訂書面契約，也沒有至監理機關辦理過戶，
    後來伊想要辦過戶時卻無法找到「阿南」，伊想去申請報廢
    ，但又不能報廢，只好申請拒不過戶註銷，辦理註銷時要登
    報載明機車賣給何人，伊因為不知道買受人姓名，所以就寫
    伊弟弟甲○○之名字，是事實上甲○○從未使用過該機車，
    但後來還是有收到交通違規罰單等語（見本院卷第33-35 頁
    ），另查，上開第ACI703075 號舉發單上被通知人處係簽署
    「乙○○」，駕駛人之年籍欄，也均載乙○○之年籍，並非
    異議人，顯係95年6 月17日系爭車輛違規時，遭舉發之駕駛
    人為「乙○○」，並非異議人，此核與證人何佳豪所述系爭
    機車於89年即轉讓他人，並非由異議人使用等語相符，綜合
    上述，足認異議人甲○○所稱並非系爭車輛使用人，與事實
    相符，堪予採信，由上可知，本件第ACI703075 號舉發單舉
    發之對象為「乙○○」，且於本件第ACI703075 號舉發單製
    作之時，即95年6 月17日，乙○○人係在國內，雖業於98年
    2 月3 日出境迄今未返，有入出境查詢結果瀏覽表一紙可按
    （見本院卷第42頁），至其未能到庭陳述，但異議人並非本
    件駕駛人，已臻明確。至第CU0000000 號舉發單部分，查員
    警係於94年3 月11日逕行舉發，當時系爭機車駕駛人並不在
    場，有卷附舉發照片一張足憑，是由舉發照片並不能證明駕
    駛人為異議人，又異議人陳稱於94年間伊係使用車號K3H-16
    2 號機車，從未騎用過系爭機車，經查，車號K3H-162 號機
    車車主確為異議人，且該車於94年出廠，有公路監理電子閘
    門車號查詢重型機車車籍資料表一紙存卷可按（見本院卷58
    頁），異議人平日既有自己使用之機車，自無使用系爭機車
    之必要，且系爭機車自89年起即轉讓他人使用，雖不能證明
    「阿南」確為乙○○，惟可知自89年起異議人即因系爭機車
    業已轉讓他人而不可能有騎用之事實，參以異議人之兄何家
    豪業於93年12月14日至監理機關辦理系爭車輛拒不過戶註銷
    之登記，有台北市交通事件裁決所98年3 月10日北市裁申字
    第09832338300 號函及機車車輛異動登記書各一紙（見本院
    卷第40-41 頁），而衡諸常情，苟異議人真為車輛駕駛人，
    其為避免造成自己使用車輛之不便利，若果非該車輛確已處
    分而未能完成過戶行政手續，實不可能將自己使用中之車輛
    任由他人註銷，徒增使用之困擾。故異議人辯稱該車已經出
    售與他人，該他人在收受車輛後一直不辦理過戶，其兄何家
    豪才因此辦理拒不過戶登記等語，應非子虛，參以上開第AC
    I703075 號舉發單亦非為異議人違規所致，可認本件第CU00
    00000 號舉發單應受舉發之行為人並非異議人，至為明確。
    是以本件異議人顯非系爭機車之所有人，復非駕駛人，揆之
    前揭說明，異議人應非本件行政歸責之對象，原處分機關所
    為處分，顯難認為允洽。
五、綜上述，異議人既已非系爭機車之實際所有人，亦非駕駛人
    ，自不應受處罰，原處分機關未察，以異議人有前述違規行
    為之歸責事由據以裁罰，自有未洽。是本件異議為有理由，
    應由本院將原處分撤銷，改諭知受處分人不罰。至於乙○○
    於前揭時、地騎乘系爭機車之違規行為，應由原處分機關另
    為適法處理，附此敘明。
六、據上論斷，依道路交通案件處理辦法第20條前段，裁定如主
    文。
中    華    民    國    98    年    4     月    30    日
                  交通法庭法  官  吳維雅
以上正本證明與原本無異。
如不服本裁定，應於送達後5 日內，向本院提出抗告狀。
                          書記官  劉育君
中    華    民    國    98    年    4     月    30    日


司法院資訊處製作；財團法人民間司法改革基金會備份。
